【裁判字號】    98,交聲,206
【裁判日期】    980731
【裁判案由】    交管條例聲異
【裁判全文】
臺灣板橋地方法院交通裁定             98年度交聲字第206號
原處分機關  交通部公路總局臺北區監理所
異  議  人  甲○○
即受處分人
上列異議人即受處分人因違反道路交通管理處罰條例案件，對於
交通部公路總局臺北區監理所中華民國97年12月18日所為之處分
（原處分案號：北監自裁字第裁40-ZFC060825號）聲明異議，本
院裁定如下：
    主  文
原處分撤銷。
甲○○汽車駕駛人，行駛於高速公路，不遵行車管制之管制規則
而未保持安全距離，處罰鍰新臺幣陸仟元，並記違規點數壹點。
    理  由
一、原處分機關處分意旨略以：異議人即受處分人甲○○於民國
    97年1 月23日上午9 時29分許，駕駛車號0855-RH 號自用小
    客車，在國道三號高速公路南下94.4公里處，有「汽車行駛
    高速公路未依規定與前車保持安全距離」之違規，經國道公
    路警察局第六警察隊員警逕行舉發，並移送原處分機關交通
    部公路總局臺北區監理所，原處分機關即依道路交通管理處
    罰條例第33條第1 項第2 款，裁處異議人即受處分人罰鍰新
    臺幣（下同）6,000 元，罰鍰限於98年1 月17日前繳納，並
    註明上開罰鍰逾期不繳納之處分。
二、異議人即受處分人異議意旨則略以：伊未收到舉發通知單，
    不知有此違規事實，且行駛高速公路一向遵循交通規則，舉
    發未保持安全距離，請提出證據，爰聲明異議云云。
三、按小型汽車行駛高速公路，前後兩車間之行車安全距離，應
    依車輛速率之每小時公里數值除以二，單位為公尺；又汽車
    行駛於高速公路或設站管制之道路，而不遵守管制之規定者
    ，處汽車駕駛人新臺幣三千元以上六千元以下之罰鍰，汽車
    駕駛人有違反前述高速公路交通管制規則者，並記違規記點
    1 點，高速公路及快速道路交通管制規則第6 條第1 項第1
    款及道路交通管理處罰條例第33條第1 項第2 款、第63 條
    第1 項第1 款分別定有明文。又對於違反道路交通管理處罰
    條例之行為逕行舉發者，應按已查明之資料填註車牌號碼、
    車輛種類、車主姓名及地址，並於通知單上方空白處加註逕
    行舉發之文字後，由舉發機關送達被通知人，違反道路交通
    管理事件統一裁罰基準及處理細則第11條第1 項第4 款定有
    明文。又依違反道路交通管理事件統一裁罰基準及處理細則
    第5 條規定：「處理違反道路交通管理事件，有關文書送達
    之程序，依行政程序法之規定」。而送達，於應受送達人之
    住居所、事務所或營業所為之；於應送達處所不獲會晤應受
    送達人、或其同居人、受僱人、接受郵件人員時，得將文書
    寄存送達地之地方自治或警察機關，並作送達通知書兩份，
    一份黏貼於應受送達人住居所、事務所、營業所或其就業處
    所門首，另一份交由鄰居轉交或置於該送達處所信箱或其他
    適當位置，以為送達，如由郵政機關為送達者，得將文書寄
    存於送達地之郵政機關，行政程序法第72第1 項、第73條第
    1 項及第74條第1 項、第2 項分別定有明文。
四、經查，本件異議人於97年1 月23日上午9 時29分許，駕駛車
    號0855-RH 號自用小客車，在國道三號高速公路南下94.4公
    里處，未依規定與前車保持安全距離之違規事實，業經內政
    部警政署國道公路警察局第六警察隊以98年2 月27日函覆本
    院稱：「經警以雷射測速照相系統攝影採證時速為99公里，
    依據高速公路交通管制規則第6 條之規定，應與前車保持49
    .5公尺以上之行車安全距離。該車（指0855-RH 號自用小客
    車）與前車安全距離不足20公尺（照片中之橫向白色虛線每
    格為10公尺）。經查看動態錄影該車於第3 張擷取畫面【右
    下角顯示錄影時間9:29AM，左下角顯示TC07:58:23係攝影機
    本機所拍攝記錄時間（表示已錄製07分58秒23毫秒）】，該
    車行駛於中線車道一出現即與前車保持不到30公尺（車道線
    為白虛線，段長4 公尺，間距6 公尺，依此換算），亦未發
    現前車有變換車道情形。本隊目前作法係於劃設『行車安全
    距離辨識標線』路段之跨越橋上，以雷射測速照相系統由上
    往下拍攝，同時輔以攝影機全程錄影車輛行駛動線，若違規
    車主收到違規通知單有疑慮而提出申訴，本隊即以雷射測速
    照相系統所拍攝之採證照片，核對攝影機所拍攝之畫面，以
    還原車輛當時行駛動線」等語。對照該隊所提出之採證照片
    ，異議人所駕駛之0855-RH 號自用小客車，於9 時29分53秒
    經雷射測速時速為99公里，且與前車距離不足20公尺，明顯
    安全距離不足。又本件舉發員警所持用以採證之雷達測速照
    相設備（主機器號：UX010160），係通過經濟部標準檢驗局
    於96年6 月28日檢驗合格，有效日期至97年6 月30日，有該
    局96年6 月30日所發編號：JO0000000 號之雷達測速儀檢定
    合格證書一份在卷可稽，其所測到的速度採證值具有準確性
    ，以該速度採證值所計算出之行車安全距離亦為正確。是異
    議人泛言辯稱舉發標準不明云云，顯非可採。
五、次查，本件舉發通知單係於97年2 月29日經郵務送至異議人
    當時之戶籍地「臺北縣永和市○○路200 號4 樓」，因未獲
    會晤異議人，亦無受領文書之同居人、受雇人或應受送達處
    所接收郵件人員，爰於97年2 月29日當日將該舉發通知單寄
    存送達在送達地之郵政機關招領，並依首揭行政程序法第74
    條之規定，製作送達通知書二份，一份黏貼於應受送達人住
    居所門首，一份置於該受送達處所信箱或其他適當位置，以
    為合法送達異議人等情，有卷附之送達證書一紙可查。本件
    舉發通知單送達亦符合法定送達程序，已於97年2 月29日發
    生送達效力，異議人空以未實際收受該舉發通知單為由爭執
    ，殊不足採。
六、綜上所述，原處分機關以異議人於前開時、地，有「汽車行
    駛高速公路未依規定與前車保持安全距離」之違規行為，且
    逾越應到案日期（即97年3 月21日）60日以上，援引道路交
    通管理處罰條例第33條第1 項第2 款、違反道路交通管理事
    件統一裁罰基準表之規定，裁罰6,000 元，固非無見，惟異
    議人既已表明為汽車駕駛人，原處分機關漏未依同條例63條
    第1 項第1 款之規定並予記違規點數1 點，即難認為允當，
    本件異議雖無理由，惟原處分既有不當，自應由本院將原處
    分撤銷，並依道路交通管理處罰條例第33條第1 項第2 款、
    第63條第1 項第1 款之規定，裁處如主文第2 項所示，以資
    適法。
據上論斷，應依道路交通案件處理辦法第20條，裁定如主文。
中    華    民    國    98    年    7     月    31    日
                      交通法庭  法  官  汪怡君
以上正本證明與原本無異
如不服本裁定應於送達後5日內向本院提出抗告狀
                                書記官  田世杰
中    華    民    國    98    年    7     月    31    日


司法院資訊處製作；財團法人民間司法改革基金會備份。
